最　高　行　政　法　院　裁　定
　　　　　　　　　　　　　　　　　　 94年度裁字第02729號
抗　告　人　甲○○
上列抗告人因與相對人臺灣高雄地方法院間確認法律關係存在（
不存在）事件，對於中華民國94年1月31日高雄高等行政法院93
年度訴字第835號裁定提起抗告，本院裁定如下︰
　　主  文
抗告駁回。
抗告訴訟費用由抗告人負擔。
　　理  由
一、抗告人係相對人九十三年度雄簡字第一五四八號簡易判決案
    件之利害關係人，為明瞭該判決全部真相，向相對人申請發
    給系爭判決書影印本一份，惟遭相對人於民國（下同）九十
    三年七月十三日以雄院貴民道九三雄簡一五四八字第０四０
    七九號函否准。抗告人不服，提起訴願，遭決定駁回，遂提
    起行政訴訟，請求撤銷原處分（即九十三年七月十三日雄院
    貴民道九三雄簡一五四八字第０四０七九號函）、台灣高等
    法院九十三年度訴願字第三號訴願決定、相對人九十三年八
    月二十三日雄院貴文字第０九三０００一三一七號函、相對
    人九十三年度雄簡字第一五四八號民事判決及確認抗告人為
    前揭判決之受害人即法律上之利害關係人。經原審依行政訴
    訟法第一百零七條第一項第一款、第十款，裁定駁回其訴，
    乃提起本件抗告。
二、抗告意旨略謂：(一)本件審判之先決條件，乃在於自始即應依
    公寓大廈管理條例第五十八條第二項規定確認地下室停車空
    間屬抗告人等全體區分所有人所共有，亦即確認抗告人為本
    案法律上之利害關係人，要不得採信相對人判決所謂：「地
    下室停車空間屬建商裕大公司專有專用」等謊言。而公寓大
    廈管理條例第二條已明定該條例為公法，即應依行政訴訟法
    第十八條準用民事訴訟法第二十八條規定，移送行政法院審
    理，行政法院不得拒絕。詎原裁定竟認非屬行政法院管轄云
    云，顯構成行政訴訟法第二百四十三條第二項第三款：「違
    背專屬管轄」之當然違背法令，亦違背公務員服務法第七條
    規定。(二)原裁定既認本案「屬公法上爭議，應提行政訴訟」
    ，但又稱：「行政法院無此權限，故應裁定駁回」云云，豈
    非自相矛盾；原裁定既認「原告申請原判決影印本，遭被告
    駁回之」，但又稱：「被告之駁回行為僅止於觀念通知，並
    非行政處分」云云，豈非牴觸行政訴訟法第五條規定：人民
    依法申請之案件，有關機關應作為而不作為，即屬違法之行
    政處分的規定。亦已構成行政訴訟法第二百四十三條第二項
    第六款「裁定理由矛盾」之當然違背法令。請求廢棄原裁定
    等語。
三、查原審以：(一)按「當事人得向法院書記官聲請閱覽、抄錄或
    攝影卷內文書，或預納費用聲請付與繕本或影本或節本。第
    三人經當事人同意或釋明有法律上之利害關係，而為前項之
    聲請者，應經法院裁定許可。」固為民事訴訟法第二百四十
    二條第一項、第二項所規定。然民事訴訟上之訴訟文書應否
    許可第三人閱覽、抄錄或攝影，乃民事訴訟法規範範疇，無
    受行政訴訟之審查之餘地。抑且，第三人就系爭民事案件有
    無法律上之利害關係，核屬私法上之爭議，理應由受聲請之
    民事法院自行審認，亦非行政法院所得審究，是原告如有爭
    議，亦應循民事訴訟法之各該相關規定謀求解決，不得對之
    提起行政爭訟。(二)次按「對於簡易程序之第一審裁判，得上
    訴或抗告於管轄之地方法院，其審判以合議行之。」「有法
    律上利害關係之第三人，非因可歸責於己之事由而未參加訴
    訟，致不能提出足以影響判決結果之攻擊或防禦方法者，得
    以兩造為共同相對人對於確定終局判決提起撤銷之訴，請求
    撤銷對其不利部分之判決。」民事訴訟法第四百三十六條之
    一第一項及第五百零七條之一前段分別定有明文。是以，抗
    告人如不服相對人於九十三年六月二十三日以九十三年度雄
    簡字第一五四八號所為之簡易判決，自應於法定期限內循上
    開民事訴訟途徑救濟之，此亦不屬於行政法院職掌範圍。
    (三)又相對人於訴願程序中之九十三年八月二十三日雄院貴文
    字第０九三０００一三一七號答辯函，僅係對於系爭案件事
    實經過及理由之說明，並未發生具體之法律效果，性質上屬
    於觀念通知，並非行政處分，是抗告人起訴求為撤銷該答辯
    函，其起訴要件尚有不備，亦非法之所許等語為由，裁定駁
    回抗告人在原審之訴。經核原裁定於法並無不合。至於抗告
    人爭執相對人九十三年度雄簡字第一五四八號民事判決有違
    誤，本應循民事程序以求解決，不屬行政法院之審判權限，
    原審亦未逾越其權限去審究上開相對人判決認事用法之適法
    性。且原裁定係謂相對人於訴願程序中之九十三年八月二十
    三日雄院貴文字第０九三０００一三一七號答辯函，僅係對
    於系爭案件事實經過及理由之說明，並未發生具體之法律效
    果，性質上屬於觀念通知，並非行政處分等語，此與抗告人
    向相對人申請民事判決影印本，係屬二事；又原審係以其就
    本案之訴訟標的無審判權，為裁定駁回理由之一，從未認本
    案屬公法上爭議，應提行政訴訟云云。抗告意旨指摘原裁定
    理由矛盾，容有誤會。其抗告難認有理由，應予駁回。
四、依行政訴訟法第104條、民事訴訟法第95條、第78條，裁定
    如主文。
中　　華　　民　　國　　94　　年　　12　　月　　8 　　日
                  第四庭審判長法  官　趙　永　康
                              法  官　鄭　淑　貞
                              法  官　黃　淑　玲
                              法  官　侯　東　昇
                              法  官  林  文  舟
以  上  正  本  證  明  與  原  本  無  異
中　　華　　民　　國　　94　　年　　12　　月　　9　　 日
　　　　　　　　　　　　　　　書記官　彭　秀　玲
